臺灣臺北地方法院民事判決　　　　　　　93年度訴字第2310號
原　　　告　甲○○
訴訟代理人　謝孟馨律師
　　　　　　周燦雄律師
上列一人之
複 代理 人　丁○○　住臺北市.
被　　　告　乙○○　住臺北縣新.
訴訟代理人　胡坤佑律師
複 代理 人　丙○○　住臺北市.
上列當事人間履行契約事件，本院於中華民國94年7 月15日言詞
辦論終結，判決如下：
    主      文
被告應給付原告美金伍萬仟捌佰壹拾肆元柒角捌分，及自民國
九十一年四月十六日起至清償日止，按年利率百分之五計算之利
息。
訴訟費用由被告負擔。
本判決於原告以新臺幣伍拾柒萬肆仟元供擔保後，得假執行。但
被告於執行標的物拍賣、變賣前，以新臺幣壹佰柒拾貳萬參仟元
為原告預供擔保後，得免為假執行。
    事實及理由
一、原告主張：(一)被告係億鑫資產管理顧問有限公司之職員，於
    民國90年3 月間至伊所服務之祐民綜合醫院推銷利基金融集
    團〔TOPWORTH INVESTMENTS（MACAU）LTD，下稱利基集團〕
    現貨外匯買賣之金融產品，兩造於90年9 月27日、28日分別
    簽訂Ｅ案客戶協議書（CLIENT'S AGREEMENT）及Ａ案客戶協
    議書，各開立E6101 帳戶及A10996帳戶使用，約定Ｅ案於91
    年3 月27日到期，Ａ案於90年11月1 日到期，若期滿時Ａ帳
    戶內淨值未達美金（下同）3 萬元保證金應由被告補足金額
    ，伊於同年10月3 日分別給付Ｅ案保證金3 萬元及Ａ案保證
    金2 萬元入前開帳戶；嗣於90年11月1 日Ａ案投資期限屆滿
    前，被告於90年10月24日偕同訴外人吳欣樺要求伊展延投資
    期限至91年3 月31日，被告另保證屆期返還2 萬2 千元，兩
    造遂於90年10月24日另簽訂協議書，被告保證於91年3 月31
    日屆期時返還2 萬2 千元；被告又於90年11月9 日再度偕同
    吳欣樺要求伊將前開Ｅ案投資款3 萬元併入Ａ案，另開立A1
    0899帳戶（下稱系爭帳戶），兩造遂於90年11月9 日簽訂協
    議書（下稱系爭協議書），被告保證於91年3 月31日期限屆
    滿時返還5 萬5 千元。(二)然而，系爭帳戶於被告操作下持續
    虧損，至91年3 月7 日止，系爭帳戶淨值僅剩589.59元，為
    免斷頭，被告遂自籌4 千元挹注，仍無起色，至同年月15日
    止，系爭帳戶淨值僅剩4,449.81元；因約定投資期限將屆，
    伊電詢被告，被告承諾將分批還款5 萬5 千元，並要求當面
    洽談相關事宜，兩造於91年3 月5 日在六福客棧見面，被告
    竟提出「取款及付款指令」（WITHDRAWAL REQUEST/PAYING
    INSTRUCTION）（下 稱系爭指令）空白單1 張，要求伊簽字
    ，伊誤以為被告將履行還款5 萬5 千元之承諾，遂在系爭指
    令上簽字，在帳號欄填寫「Ｅ」字，指示被告將款項匯入前
    開Ｅ案帳號內，除此之外，系爭指令上之其他內容均空白，
    ；詎於同年3 月29日，被告又致電要求伊在客戶對帳單上（
    CLIENT STATEMENT，下稱系爭對帳單)簽 收，並謊稱：此乃
    表示已收到部分還款云云，伊不疑有他，遂在系爭對帳單上
    簽字並回傳予被告，被告竟以系爭指令及系爭對帳單之簽名
    ，聲稱伊於期限未滿前片面解約，被告僅須將帳戶內淨值1,
    223.96元（扣除手續費後剩餘1,185.22元）返還即可，被告
    無須負擔其他給付責任，且將款項匯入花旗銀行之帳戶而非
    伊所指示之Ｅ案帳戶內，經伊屢次催告被告給付其餘53,814
    .78 元（計算如下：55,000－1,185.22＝53,814.78）未 果
    ，遂委託律師於91年4 月9 日發函催告被告於函到後5 日內
    返還，被告仍置之不理等語，爰依據兩造簽訂之系爭協議書
    ，求為命被告給付53,814.78 元及其遲延利息之判決。並聲
    明：(一)被告應給付原告53,814.78 元，及自催告期滿翌日即
    91年4 月16日起至清償日止，按年利率5 ％計算之利息；(二)
    願供擔保，請准宣告假執行。
二、被告則以：(一)本件經臺灣臺北地方法院檢察署（下稱臺北地
    檢署）檢察官偵查後，認定係「由利基集團操盤，將客戶所
    開外幣保證金帳戶之餘款，下單於現貨市場中，進行套取匯
    差之交易」，足見原告簽署系爭指令，並非伊詐欺所為；實
    則，原告為增加獲利，將其A10996帳戶餘款459.8 元及E610
    1 帳戶餘款3 萬元解約取出，合計30459.8 元匯入系爭帳戶
    內，與伊簽訂之系爭協議書亦載明：如投資人於管理期限未
    滿時解約，則以當時帳戶淨值退回款項。嗣因現貨國際金融
    商品之價格漲跌及行情波動異常，致原告投資發生鉅額虧損
    ，乃堅持提領系爭帳戶之款項，並於91年3 月22日在六福飯
    店當面指示伊，詳細核對再親筆簽署系爭指令，伊即傳真通
    知利基集團將餘款1,223.96元匯至原告花旗銀行臺北分行之
    0000000000號帳戶內，利基集團旋於同年月26日將1,223.96
    元由澳門國際銀行匯至原告花旗銀行臺北分行之帳戶內；嗣
    原告為查明系爭帳戶內餘款金額，曾要求伊向利基金融集團
    索取91年3 月22日截止之系爭對帳單，查明餘款數額正確並
    已全數取出歸零後，原告始簽名於上，傳真予伊。綜上，因
    原告於期限屆至前提領系爭帳戶資金，故依照兩造所簽訂之
    系爭協議書約定，伊無須負擔補足保證金5 萬5 千元之責任
    ；原告雖曾於91年4 月9 日委託律師發函向伊索款，惟經伊
    說明系爭協議書之約定及其違約情事後，原告已無異議，詎
    事隔2 年後又以不實情節提起本件訴訟，自無理由。(二)蓋本
    件Ｅ案投資係屬封閉型之投資帳戶，簽約開戶後之投資期間
    ，依兩造簽署之Ｅ案協議書第2 條約定，客戶不能任意增減
    開戶金額，故原告無法將系爭帳戶內之餘款1,223.96元併入
    其Ｅ案之投資帳戶內，原告不可能在系爭指令入帳欄上記載
    「Ｅ」。(三)原告在國際市場投資買賣現貨國際金融商品多年
    ，深知價格大幅變動時，可能無法即時結算而虧損，甚至虧
    損可能高達2 倍之本金，原告簽訂之委任協議書第4 條第Ｃ
    項及第12條以下之「注意事項」欄對於投資風險已載述藄詳
    「投資過程中，客戶需依TIM （即利基集團）之指示，隨時
    追加擔保金。客戶若未依TIM 之指示，於指定期間內，追加
    擔保金，TIM 有權將客戶持有之合約予以平倉或採取其他必
    要之行動……」，故應由原告負責追加擔保金。因此，原告
    乃要求伊於91年3 月初代墊4 千元之擔保金，於日後伊返還
    5 萬5 千元時扣除，嗣原告於接獲利基集團91年3 月15日、
    18日發出之追加擔保金通知書，原告考量：若追加補足擔保
    金後，虧損可能高達2 倍之本金，且伊表明僅願補足期滿時
    帳戶未滿5 萬5 千元之差額，亦不願再為原告墊付保證金，
    致原告懷疑伊是否有能力償還保證金額等情，原告遂親自簽
    署系爭指令，堅持通知利基集團取出系爭帳戶內剩餘之投資
    款項，是依照系爭協議書之約定，伊自無庸補足5 萬5 千元
    等語，資為抗辯。並聲明：(一)駁回原告之訴。(二)如受不利之
    判決，願供擔保請准宣告免為假執行。
三、經查，原告參與利基集團之Ｅ型及Ａ型投資方案，分別於90
    年9 月28日、29日與被告簽訂Ｅ案及Ａ案客戶協議書，並於
    同年10月3 日分別交付Ｅ案保證金3 萬元、Ａ案保證金2 萬
    元，委託被告操作，而90年11月1 日Ａ案投資期限屆滿前，
    兩造於90年10月24日簽訂協議書，展延投資期限至91年3 月
    31日，被告並保證屆期返還2 萬2 千元之投資金額予原告，
    嗣兩造於90年11月9 日另簽訂系爭協議書，將原告Ａ案投資
    餘款459.8 元及Ｅ案投資餘款3 萬元解約取出，合計30459.
    8 元匯入另立Ａ10899 系爭帳戶內，被告再保證於91年3 月
    31日期限屆滿時返還投資金額5 萬5 千元予原告，並約定「
    如投資人於管理期限未滿時解約，則以當時帳戶淨值退回款
    項」、「違約成立時，則管理者無須負擔任何責任」之條款
    等事實，為兩造所不爭，復有付款指令1 份、客戶協議書2
    份、保證金收據3 份及協議書5 份在卷可按（見本院卷第7-
    18、19 -28、29、30、31、32、33、57、58頁），堪信為真
    實。
四、原告主張：被告應依系爭協議書之約定，補足投資金額5 萬
    5 千元返還予伊，詎被告僅將系爭帳戶淨值扣除手續費後之
    1,185.22美元匯入原告花旗銀行臺北分行之帳戶，尚餘53,8
    14.78 元迄未清償等語。惟俱為被告所否認，並以前揭情詞
    置辯。經查：
  (一)觀諸系爭協議書約定：「期滿時如帳戶淨值未滿美金5 萬5
    千元整，由管理者〔指被告〕補足差額；如投資人於管理期
    滿時，獲利超過上述金額，則獲利部分之30％金額歸管理者
    所有，如投資人於管理期限未滿時解約，則以當時帳戶淨值
    退回款項（附帶以下四條條約），雙方不得異議，特立此書
    證明。……二：期限內包含提領帳戶資金……。四：違約成
    立時，則管理者無須負擔任何責任。」故若獲利超過保證金
    金額，對兩造而言均有利益，惟若帳戶內金額處於虧損狀態
    時，對原告而言，亦無須急於提領帳戶內資金，僅須待管理
    期限屆滿，至少即可請求被告補足5 萬5 千元，反之，以被
    告之角度言，不僅無法取得獲利之30％作為佣金，甚有自己
    補足保證金之風險。參諸系爭帳戶自91年1 月22日起即持續
    虧損低於原有保證金30459.8 元以下，嗣經被告於91年3 月
    8 日補入4 千元後，至91年3 月22日結清時，系爭帳戶內僅
    餘1,223.96元等事實，有系爭帳戶交易明細及匯款單在卷可
    按（見本院卷第163-169 、205 頁）。顯見系爭帳戶處於虧
    損狀態，參諸前開情狀，原告僅須待91年3 月31日期限屆滿
    即可請求被告給付5 萬5 千元，是原告應無提前解約取回保
    證金之動機。反之，由於被告補入4 千元後，系爭帳戶金額
    仍持續虧損，至91年3 月22日僅餘1,223.96元，衡情已難操
    作扳回5 萬5 千元以上，被告即有負責補足差額至5 萬5 千
    元之風險。於此情況下，提前解約對於被告有利，原告則有
    無法請求被告補足差額之損失，若謂原告提前解約取回系爭
    帳戶內現存保證金，實與常理有悖。
  (二)被告雖辯稱：因原告擔心期貨市場價格波動，依約若系爭帳
    戶內金額虧損大於5 萬5 千元，伊不必負責，須由原告自行
    吸收，故原告於管理期限屆滿前解約，以取回系爭帳戶內之
    剩餘款項云云。然依據兩造於90年9 月28日簽訂之協議書第
    2 條約定：「甲方（即原告）開戶金額為30,000元整……」
    ，而第3 條載明：「為保障甲方權益，乙方（即被告）應於
    前項開戶金額限度內從事投資買賣，不得逾限，否則乙方應
    自負超額買賣之全責」（見本院卷第17頁），另協議書亦載
    明：「……金額美金貳萬元整，委託管理者全權管理操作」
    （見本院卷第31頁），90年10月24日協議書及系爭協議書均
    同上約定（見本院卷第32、33頁），是原告開戶金額即為被
    告得以管理操作之金額上限，被告辯稱：原告之交易虧損可
    能超過55,000元云云，自無可取。至被告另以利基集團委任
    協議書所載：原告應依利基集團指示隨時追加擔保金之約定
    為由，辯稱：原告慮及若一再補充保證金，將有可能超過5
    萬5 千元，而原告為避免遭斷頭，乃要求伊代墊4 千元，日
    後可於5 萬5 千元中扣除云云，惟為原告否認要求被告代墊
    一節，被告既不能舉證以實其說，自不可採。且衡情若被告
    保證原告可取回5 萬5 千元，原告自無於期限即將屆滿之際
    再給付保證金，此由補足保證金之匯款人為被告而非原告，
    益可證明。
  (三)至於對帳單僅提供客戶瞭解系爭帳戶內餘額之通知文書，原
    告簽名在系爭對帳單上，亦難認為有何解約意思表示可言。
    至被告辯稱：依約帳戶內金額於管理期間內不得增減，不可
    能將系爭帳戶金額匯入原Ｅ帳戶內，故原告不可能在系爭指
    令上填寫Ｅ帳號云云。然查，原告於90年11月9 日將原Ａ案
    投資餘款459.8 元及Ｅ案投資金額3 萬元取出，合計3045
    9.8 元另開立系爭帳戶等事實，為兩造所不爭，則原Ｅ案帳
    戶已經結清歸零，自無於管理期間增減投資金額之問題，原
    告非不能將前開款項匯入Ｅ案帳戶。綜上，原告主張：伊簽
    名在系爭指令及系爭對帳單上，非基於提前解約之意思等語
    ，應非虛捏。另臺北地檢署92年度偵字第4180號起訴書中所
    認定「由利基集團之操盤者依照國際幣值……之兌換走勢，
    將前開客戶所開外匯保證金帳戶之款項，下單於現貨市場中
    ，進行套取匯差的交易」等節，乃本件原告委由被告進行之
    交易型態，非關原告簽署系爭指令之真意，則被告據此辯稱
    ：伊並無詐欺云云，與本件爭點之判斷無涉，並無足取。
五、綜上，原告主張伊簽署系爭指令係為被告返還保證金之用而
    非提前解約，且為被告所明知，應屬可採。則依系爭協議書
    之約定，被告應補足帳戶內餘額1,223.96元扣除手續費後之
    餘額1,185.22元與5 萬5 千元間差額予原告。再查，原告於
    91年4 月9 日委託律師發函催告被告於函到後5 日內返還前
    開款項，而該存證信函於同年月10日到達被告，有律師函及
    郵件收件回執在卷足憑（見本院卷第36、37頁）。從而，原
    告基於系爭協議書之約定，起訴請求被告給付原告53,814.7
    8 元，及自催告期滿翌日即91年4 月16日起至清償日止，按
    年利率5 ％計算之法定遲延利息，為有理由，應予准許。
六、兩造均陳明願供擔保，分別聲請假執行及免為假執行之宣告
    ，均核無不合，爰分別酌定相當之擔保金額准許之。
七、兩造其餘舉證及攻擊防禦方法，經核與本件判決結果無影響
    ，爰不一一論述，附此說明。
八、據上論結，本件原告之訴為有理由。依民事訴訟法第78條、
    第392 條第2 項、第390 條第2 項，判決如主文。
中　　華　　民　　國　　94　　年　　7 　　月　　29　　日
                  民事第一庭審判長  法  官  詹文馨
                                    法  官  王貞秀
                                    法  官  林晏如
以上正本係照原本作成。
如對本判決上訴，須於判決送達後20日內向本院提出上訴狀。
中　　華　　民　　國　　94　　年　　7 　　月　　29　　日
                                法院書記官  高菁菁
